【裁判字號】    89,交上易,402
【裁判日期】    890728
【裁判案由】    過失致死
【裁判全文】
臺灣高等法院刑事判決                  八十九年度交上易字第四二號
    上  訴  人  臺灣板橋地方法院檢察署檢察官
    被      告  乙○○
    選任辯護人  黃啟倫
右上訴人，因被告過失致死案件，不服臺灣板橋地方法院八十八年度交訴字第一七二
號，中華民國八十九年七月二十八日第一審判決（起訴案號：臺灣板橋地方法院檢察
署八十八年度偵續字第二三七號）提起上訴，本院判決如左：
    主      文
原判決撤銷。
乙○○因過失致人於死，處有期徒刑月，如易科罰金以佰元折算壹日。
    事      實
乙○○（起訴書誤繕為岳志忠）於民國（下同）八十七年六月十八日下午二十三時許
，駕駛車牌號碼ＥＶ─六二一二號自用小客車，沿臺北縣板橋市○○路，由板橋市往
土城市方向行駛，途經板橋市○○路與南雅西路三○一巷巷口時，應注意會車時保持
安全間隔，並注意車前狀況，隨時採取必要之安全措施，依當時夜間有光線，該處路
況為彎路，柏油路面乾燥無缺陷及障礙物，視距良好，復無不能注意之情形，竟貿然
跨越道路中心分向線，侵入來車車道行駛，車身向右駛回遵行車道時，疏未注意同路
段由土城市往板橋市方向之吳遵三正騎乘車牌號碼ＳＤＵ－三一一號輕型機車迎面而
來，乙○○因閃煞不及，乃撞擊吳遵三之機車，致吳遵三在中心線上人車倒地，因而
受有氣胸、血胸等傷害，雖經送醫仍不治死亡，肇事後，乙○○移動自用小客車之位
置，並於犯罪未發覺前報警自首而接受裁判，案經吳遵三之父母甲○○、丙○○訴由
台北縣警察局板橋分局報請台灣板橋地方法院檢察署檢察官相驗後偵查起訴。
    理      由
一、訊據被告乙○○對於右揭時、地二車發生擦撞之事實並不諱言，惟矢口否認有何
    過失，並辯稱：「因吳遵三酒後騎車，未戴安全帽，在對向車道快速蛇行，伊只
    好減速靠外側行駛，詎料吳遵三突然向伊車衝來，擦撞伊左側車身、撞碎左後視
    鏡並聽到機車滑倒聲」云云。
二、經查：
  (一)被告駕駛之前開小客車於車禍後，經警拍照，左後輪胎爆胎、左後視鏡全碎、左
    側前後門間有刮痕、左前葉子板凹損，各有照片附卷可查。且查，依交通事故調
    查報告表之現場圖及照片顯示，機車方向燈蓋之碎落物散在中心線上，及刮地痕
    自中心線上在被害人車道上延伸至慢車道分隔線上，雖被告已移動自用小客車之
    原位，仍可知撞擊點係在中心線上，足徵被告與被害人雙方均未保持距離中心線
    之安全距離。
  (二)再查由撞擊點判斷被害人倒地位置，血漬與碎片，刮地痕等均在中心線靠被告車
    道上，且機車係右後方之方向燈及燈罩被撞毀，致機車被撞至左後斜向十公尺左
    右，由此可見，本件應係被告駕車跨越中心分向線侵入來車道行駛，車身向右斜
    駛回遵行車道時而肇事乙情，臺灣省車輛行車事故覆議鑑定委員會鑑定意見亦同
    此見解。
  (三)審諸本件被害人機車之手把及前輪並未毀損等情，依經驗法則，倘如被告所供，
    係被害人突衝過來云云，則焉有機車手把及前輪未遭撞毀之理？雖台北縣區車輛
    行車事故鑑定委員會鑑定認為本件車禍肇事原因係被害人駕駛機車未靠道路右側
    行駛，惟該鑑定並未審酌被告之過失，自有未合。
  (四)第查被害人因本件車禍死亡，亦經檢察官督同法醫相驗屬實，製有勘驗筆錄、相
    驗屍體證明書、驗斷書在卷可憑，復有照片數幀、道路交通事故調查報告表一紙
    附卷足憑。
  (五)末查，被告坦承駕駛前開自用小客車於前揭時、地肇事之事實，而撞擊當時現場
    目擊證人即同車乘客宋美嬉之證詞，同於被告之所辯，但二人為同事關係，證人
    不無迴護被告之詞，其證詞尚難採信。
  (六)按駕駛人應注意會車相互之間隔不得少於半公尺，並應注意車前狀況，並隨時採
    取必要之安全措施，道路交通安全規則第一百條第五款、第九十四條第三項分別
    定有明文。被告駕車自應注意上開安全規定，且依肇事當時狀況，又非不能注意
    ，竟疏於注意而肇事致被害人死亡，顯有過失；雖被害人當時血液酒精濃度，經
    亞東醫院檢測為每一百毫升二九九毫克，被害人係酒後駕車無疑，亦未遵行機車
    應於慢車道或靠右側路邊騎乘之規定，固有疏失，惟既由於被告過失行為之介入
    ，導致本件結果，被告自仍難辭過失之責。再被害人係因本件車禍死亡，被告之
    過失行為與被害人死亡間自有相當因果關係，綜上所述，被告所辯顯係飾卸之詞
    ，不足採信，事證明確，犯行應堪認定。
三、核被告所為，係犯刑法第二百七十六條第一項之過失致死罪。被告於肇事後，打
    電話向警方報案，此有道路交通事故調查報告表內報案人欄載明報案人為被告乙
    ○○可查，足認被告於犯罪未發覺前報警自首而接受裁判，應依刑法第六十二條
    規定減輕其刑。
四、原審不察為被告無罪之諭知，自有未合，檢察官據被害人請求上訴，執此指摘原
    判決不當，為有理由，自應由本院予以撤銷改判，爰審酌被告於肇事後移動現場
    ，掩飾犯行，而本件被害人與有過失，迄今未賠償被害人損害，犯後態度不佳及
    其他一切犯罪情狀，量處有期徒刑月，如易科罰金以佰元折算壹日，以資懲
    戒。
據上論斷，應依刑事訴訟法第三百六十九條第一項前段、第三百六十四條、第二百九
十九條第一項前段，刑法第二百七十六條第一項、第四十一條、第六十二條，罰金罰
鍰提高標準條例第一條前段、第二條，判決如主文。
本案經檢察官曾忠己到庭執行職務。
中     華     民     國    八十九   年      十二      月     二十九     日
                             臺灣高等法院刑事第六庭
                                 審判長法  官  陳  春  秋
                                       法  官  王  麗  莉
                                       法  官  黃  賽  月
右正本證明與原本無異。
不得上訴。
                                       書記官  葉  國  乾
中     華     民     國     九十    年       一       月       五       日
附錄：本案論罪科刑法條全文
刑法第二百七十六條第一項：
因過失致人於死者，處二年以下有期徒刑、拘役或二千元以下罰金。


司法院資訊處製作；財團法人民間司法改革基金會備份。
